臺灣高等法院臺中分院刑事判決　　　 　　　 　九十一年度上更（一）字第七六號
　　上　訴　人　臺灣臺中地方法院檢察署檢察官
　　上　訴　人
　　即　被　告　戊○○
　　選任辯護人　陳明發
右上訴人等因被告違反毒品危害防制條例案件，不服臺灣臺中地方法院中華民國八十
七年十一月二十一日第一審判決（案號：八十六年度重訴字第一九○三號，起訴案號
：臺灣臺中地方法院檢察署八十六年度偵字第一三二五三號），提起上訴，判決後，
經最高法院發回更審，本院判決如左：
    主　  文
原判決關於戊○○運輸毒品罪部分撤銷。
戊○○運輸毒品，處有期徒刑玖年，扣案之毒品海洛因（驗餘淨重陸肆捌點伍玖公克
、純度百分之捌伍點伍貳、純質淨重伍伍肆點陸柒公克）、殘留有海洛因成份之湯匙
壹支均沒收銷燬之；安非他命（驗餘淨重貳肆玖柒點捌壹公克）、藍色背包壹只均沒
收。
    事  　實
一、戊○○（原名榮培墑，於民國（下同）八十九年五月十六日改名為戊○○）於八
    十六年六月二十日晚上六時許，在臺中市○區○○路九十號八樓之六丁○○之住
    處，明知陳清松（涉有販賣毒品、非法販賣化學合成麻醉藥品等罪嫌，由原審法
    院另案審理）持有大量之毒品海洛因、化學合成麻醉藥品安非他命及分裝袋一大
    包，竟與陳清松、甲○○（原審另行審結）在該址分裝上開毒品海洛因及安非他
    命，其後陳清松為免被警查獲，遂採人貨分離之方式，以一只藍色背包作為運輸
    工具，將所持有之海洛因及安非他命裝入藍色背包內，教唆本無犯意之戊○○由
    上述丁○○之住處，運輸至臺中市○○街某處陳清松暫居之三合院，再交給陳清
    松。戊○○竟即聽從陳清松之唆使，基於運輸毒品海洛因及非法運輸化學合成麻
    醉藥品安非他命之犯意，先行攜帶該只藍色背包，同時非法起運毒品海洛因及化
    學合成麻醉藥品安非他命離開丁○○之住處。嗣於八十六年六月二十日晚間八時
    三十分許，戊○○在運送途中，步行至臺中巿陜西路九十號大英帝國大廈之對面
    巷子，欲駕車前往上述陳清松在天祥街之暫居處時，為法務部調查局中部地區機
    動工作組、臺中市調查站、彰化縣調查站、臺中縣警察局刑警隊、臺中市憲兵隊
    等單位聯合查緝人員當場查獲，扣得該只藍色背包，另由背包內起出大量之毒品
    海洛因（驗餘淨重六四八‧五九公克、純度百分之八五‧五二、純質淨重五五四
    ‧六七公克）、安非他命（驗餘淨重二四九七‧八一公克）、殘留有海洛因成份
    之湯匙一支、分裝袋一包及糖粉二包。
二、案經法務部調查局臺中市調查站移送臺灣臺中地方法院檢察署檢察官偵查起訴。
    理  　由
一、訊據上訴人即被告戊○○（以下簡稱被告）矢口否認有運輸毒品海洛因及化學合
    成麻醉藥品安非他命之犯行，辯稱：伊並無分裝陳清松之海洛因及安非他命，僅
    有自地上拾起數包已分裝完畢之安非他命放進大塑膠袋中，嗣見陳清松將安非他
    命先交予巫其松及其女友二人離去。且伊當日到丁○○住宅，是因八十六年四月
    二十日，伊介紹朋友汪家成為陳清松搭蓋鐵皮屋，陳清松尚欠材料費，才至丁○○住宅向陳清松要錢，陳清松拿二萬元請伊轉交汪家成，並稱晚一點會有部分錢
    可償還，並請伊幫他載一名女子來，伊即到頭家厝某地載該女子到火車站，嗣轉
    臺中市○○路、天津路口，即有甲○○開車過來帶路，該女子即轉搭甲○○車子
    ，並一起到丁○○住處，該女子上樓時曾見其持藍色背包，至八時二十分許，陳
    清松持該藍色背包欲搭伊便車回天祥街住處，適有不認識之第三人再進入現場找
    陳清松，即請伊先將背包帶下樓，伊想陳清松稍後即可還債，不疑有他而應允之
    ，搭電梯下樓至警衛室附近遇到乙○○，告之陳清松即將下來一起走，乙○○乃
    未上樓，二人橫越陝西路走到對面巷子停車處，一起聊天等候，即為調查站人員
    逮捕，伊不知背包內裝何物云云。惟查：
　(一)被告於臺中市調查站訊問時，被詢及伊受陳清松指示運輸前開毒品，知否背包內
    為海洛因及安非他命等物，陳清松有無給予報酬時，答稱：我知道，不過陳清松
    未提供任何報酬云云（見偵查卷第十八頁背面）；而乙○○在該調查站被詢及何
    時進入丁○○之住所，進入後見何人在場，亦供稱：我約於六時許進入陜西路九
    十號八樓之六內，進入時室內有我弟陳清松、綽號『黑松』夫婦、丁○○（綽號
    ：黑人）、榮培墑（綽號：阿榮）、甲○○（綽號老芋仔）等人，並看到我弟弟
    陳清松和阿榮等人在處理該批安非他命、海洛因等之分裝事宜，其後我停留該室
    約六、七分鐘後，沒事即先行離去云云（見偵查卷第二三頁），嗣於原審審理時
    ，經提示乙○○其調查局之筆錄，除改稱伊未見到陳清松之語外，餘無爭執（見
    原審一卷第一一七頁背面）；復據當日緝捕行動之臺中巿調站調查員曲國安於原
    審審理時證稱：當時我們訊問被告毒品之來源，被告與丁○○、乙○○都說是陳
    清松的，我們又訊問被告為何他們進入丁○○之住處，許久以後才離開，究竟他
    們在裡面做何事情，他們才供稱榮培墑（即被告）、甲○○、陳清松等人在屋內
    分裝安非他命，我們據實載明筆錄，並讓他們閱覽內容後，還讓他們按指印云云
    （見原審二卷第六七頁背面）。是以被告與同案被告丁○○、乙○○等人於臺中
    巿調查站之筆錄，應係在其自由意識下所為，並經其等確認無誤後捺印，而觀諸
    被告上開供述，並未說明其先幫忙放入袋內之安非他命由巫其松及其女友先行拿
    去，其後才由另名女子攜帶藍色背包前來，足見被告幫忙裝入海洛因及安非他命
    之袋子即為藍色背包，亦可證明，被告自同案被告丁○○之住處攜帶該只藍色背
    包起運毒品前，已明知背包內裝有安非他命及海洛因無訛。況被告自當日晚間約
    六時許，即已進入同案被告丁○○之住處，至八時三十分許始離去，逗留其中足
    足有二小時餘，參以被告本身亦施用毒品海洛因經調查局鑑驗屬實（見原審一卷
    第九六頁），當不難分辨出海洛因及安非他命，且陳清松復係借用同案被告丁○○之住處分裝前開毒品，而後才將藍色背包交由被告，證人曲國安於原審亦證稱
    ：查扣到的海洛因及安非他命部分已分裝完畢云云，則在分裝過程中被告焉有不
    知其中有海洛因之理？另在藍色背包內所查扣之海洛因驗餘淨重又高達六四八‧
    五九公克，非些微之數，乃被告辯稱：伊僅知藍色背包內有安非他命，不知有海
    洛因云云，為避就或卸責之詞，難予採信。
　(二)被告係於原審八十六年八月二十日審理時方供稱：他（指陳清松）叫我將背包帶
    至樓下等他一起走，問我車子放何處，我說在樓下對面巷子處云云，經原審以此
    當庭質諸同案被告乙○○、甲○○、丁○○等人，均不知此事（見原審一卷第八
    ○至八四頁）。且同案被告甲○○嗣後供稱：被告走後約一、二十分鐘左右，伊
    即離去，未與陳清松同行；同案被告丁○○亦供稱陳清松緊接甲○○之後離開（
    均見原審一卷第一一七頁）。而證人曲國安則於原審審理時，就當日執行逮捕之
    過程證稱：當時我們還在等待臺中縣刑警隊支援，大約經過一小時後，才看見榮
    培墑（即被告）背著那個藍色背包和乙○○一同下來，然後一直走向榮培墑車子
    之停放處，這中間他們都沒有任何停頓，就在他們二人準備要上車之際，我們上
    前執行逮捕，當時約晚上八點三十分左右，‧‧‧約十五分鐘後，又看到甲○○
    下來，我們再上前執行逮捕云云（見原審二卷第六七頁正背面）。可見陳清松至
    少於被告離去十餘分鐘後，才離開同案被告丁○○之住處，同案被告乙○○、甲○○、丁○○復均不知此事，再者，被告自始即坦承陳清松唆使伊將藍色背包運
    至天祥街之暫居處，則陳清松若欲搭乘被告之車離去，又何須教唆被告為之，凡
    此均足認被告此項辯解，不足採信。
　(三)證人陳清松於原審審理時曾證稱：榮培墑（即被告）不知皮包內是什麼東西云云
    （見原審一卷第一七一頁背面），及另證人曲國安於本院前審審理時亦證稱：他
    們（指被告等人）只供稱有分裝安非他命，海洛因部分，我不能確定云云（見本
    院前審卷第五八頁背面），然查被告於調查站訊問時業已供承：海洛因、安非他
    命及分裝袋並非我所有，是陳清松在臺中市○○路九十號八樓之六之址，分裝安
    非他命及海洛因後，即把海洛因、安非他命等裝入藍色背包內叫我帶下樓，並送
    到臺中市○○街一處三合院（陳清松暫住處）交給陳清松，但我下樓才走沒幾十
    公尺即被查獲云云（見偵查卷第一八頁），參以被告有施用毒品海洛因，有法務
    部調查局鑑驗通知書在卷可稽（見原審一卷第九六頁），其應可分辨毒品海洛因
    與安非他命，且知悉藍色背包內裝有毒品海洛因及安非他命，足見證人陳清松上
    開證述，為迴護被告之詞，不足採信；至證人曲國安因僅參與逮捕被告之過程，
    並非調查訊問被告及製作筆錄之人，有調查站筆錄可稽（見偵查卷第二○頁），
    自無法依被告於調查站訊問情形明確認定被告之藍色背包內有否裝有海洛因，其
    證述尚不足為被告有利之認定。又被告於本院前審審理時辯稱：伊僅知被查獲扣
    案之藍色皮包內有安非他命，不知有海洛因，伊在法務部調查局臺中市調查站之
    自白並非真實，請求調取該自白陳述之錄音帶或再傳訊偵訊之調查站人員以查明
    虛實云云，但證人曲國安於本院前審審理時證稱：該錄音帶已供他案重覆使用云
    云（見本院前審卷第七二頁），已無從調取，刑事訴訟法第一百條之一第二項雖
    規定：筆錄內所載之被告陳述與錄音內容不符者，不符部分不得作為證據。然並
    無其他方法足以證明筆錄內所載之被告陳述與該錄音內容不符，參以當日緝捕行
    動之臺中巿調查站調查員曲國安於原審審理時，就被告等在其調查站之調查過程
    證稱其等據實載明筆錄，並讓他們（指被告等人）閱覽內容後，還讓他們按指印
    云云（見原審二卷第六七頁背面），被告於臺中巿調查站之筆錄係在其自由意識
    下所為，已如前述，被告嗣後於本院前審審理時之上開辯解，應為卸責之詞，委
    無足採。
　(四)由被告所攜帶之海洛因、安非他命，為數相當可觀，非零星夾帶，且係經陳清松
    之教唆後，方欲將前開毒品自同案被告丁○○之住處，輸送至陳清松位於臺中巿
    天祥街之暫居處，其間路程非近，允非短途持送，與其特別利用藍色背包作為運
    輸之工具，俾免招來側目，及獨自一人身攜該只藍色背包，離開同案被告丁○○
    之住處，起運前開毒品等情以觀，被告顯有運輸毒品及非法運輸化學合成麻醉藥
    品之犯意，而非僅止於持有前開毒品之犯意而已，堪以認定。
  (五)扣案之藍包背包一個，內裝之白粉及結晶，確為海洛因及安非他命，海洛因驗餘
    淨重六四八‧五九公克，純度百分之八五‧五二，純質淨重五五四‧六七公克，
    安非他命驗餘淨重二四九七‧八一公克，扣案之湯匙中殘留有海洛因成份，業經
    法務部調查局及憲兵司令部刑事支援中心鑑驗明確，有鑑驗通知書三張附卷可查
    （見原審一卷第九四、一○二、一三○頁）。
　(六)被告請求傳訊之證人即丁○○住處大廈管理員謝金準，不能證明有女子上同案被
    告丁○○住宅，亦未見到有人背藍色背包上樓。而同案被告乙○○於本院前審審
    理時雖否認有看見被告在分裝海洛因及安非他命，供稱在調查站因毒癮發作，隨
    便承認蓋章云云，及於本院審理時證稱：在樓上沒有看到任何人在分裝安非他命
    及海洛因云云，並否認於調查站說過被告及陳清松在分裝安非他命及海洛因，然
    如上所述，同案被告乙○○於原審審理時，經提示調查局筆錄後，除改稱伊未見
    到陳清松外，餘均無爭執，且據證人曲國安於原審審理時之供述，乙○○是閱覽
    筆錄後才按指印，是在自由意識下之陳述，同案被告乙○○在本院前審及本院審
    理時之供述，無非迴護被告之詞，不足採信。另被告請求傳訊證人甲○○及調查
    員林彰、及再傳訊曲國安，說明被告未參與分裝毒品，以及說明何以未能即時
    逮捕陳清松等情，因本件事證已臻明確，且為何不能即時逮捕陳清松無關本案待
    證事實，爰不另傳訊，併此敘明。
二、按司法院院字第一九七一號解釋：「查禁煙治罪暫行條例第五條第一項之運輸鴉
    片罪，以知係違禁鴉片而為運輸為成立要件，至其運輸原因如何，及是否圖利，
    皆所不問，又該罪既遂、未遂之區別，應以已否起運為準，不以達到目的地為既
    遂條件。」，又司法院院解字第三七○二號解釋：「起運鴉片中途被查獲，應依
    禁煙、禁毒治罪條例第五條第一項運輸鴉片罪處斷。」，及最高法院二十六年滬
    上字第七四號判例謂：「禁煙治罪暫行條例第五條第一項（現行肅清煙毒條例第
    五條）之運輸鴉片罪，祇以所運鴉片已實行輸送為已足，並非以運抵目的地為完
    成犯罪之要件。上訴人既由浦東攜帶鴉片運至新關碼頭，是構成該罪之輸送行為
    業已完成，縱令尚未運抵其目的地之鄭家木橋大方旅館即被破獲，亦僅犯罪之目
    的未經達到，要難解免運輸鴉片之既遂責任」，故核被告所為，係犯肅清煙毒條
    例第五條第一項之運輸毒品罪、麻醉藥品管理條例第十三條之一第二項第一款之
    非法運輸化學合成麻醉藥品罪。雖被告行為後，毒品危害防制條例已於八十七年
    五月二十日公布，自同月二十二日起施行，且將海洛因列為第一級毒品、安非他
    命為第二級毒品，運輸第一級毒品者，處死刑或無期徒刑；處無期徒刑者，得併
    科新臺幣一千萬元以下罰金；運輸第二級毒品者，處無期徒刑或七年以上有期徒
    刑，得併科新臺幣七百萬元以下罰金，為該條例第二條第二項第一款、第二款、
    第四條第一項、第二項所明定。比較新舊法之規定，後者之法定刑顯均重於肅清
    煙毒條例第五條第一項所定死刑或無期徒刑，及麻醉藥品管理條例第十三條之一
    第二項第一款所定五年以上有期徒刑、得併科五萬元以下罰金，自應依刑法第二
    條第一項但書之規定，按有利於被告之肅清煙毒條例第五條第一項、麻醉藥品管
    理條例第十三條之一第二項第一款等規定處斷。至被告係一行為，同時運輸毒品
    海洛因及運輸化學合成麻醉藥品安非他命，而觸犯二罪名，為想像競合犯，應依
    刑法第五十五條規定，從一重之肅清煙毒條例第五條第一項之運輸毒品罪論處。
    又其為陳清松運輸毒品海洛因及化學合成麻醉藥品安非他命，並未獲得任何報酬
    ，其行徑固不足取，但衡諸其一時失慮，受另案被告陳清松指使致犯罪，且其行
    為尚未造成他人受害，情輕法重，尚堪憫恕，如科以法定之最輕本刑無期徒刑，
    仍嫌過重，爰依公訴人所請，依刑法第五十九條規定，酌減其刑。
三、原審為科刑之判決，固非無見。惟查，原判決於理由欄內未說明扣案海洛因及安
    非他命、湯匙，併經何機關鑑定確為海洛因或安非他命及湯匙留有海洛因成分，
    尚有未當。被告上訴意旨，否認犯罪，雖無理由，但被告運送之毒品數量多，於
    偵審時復不坦承犯行，原審僅量處有期徒刑八年，顯屬過輕，檢察官上訴意旨執
    以指摘原判決此部分不當，非無理由，且有上述可議之處，仍應由本院將原判決
    此部分撤銷改判，爰審酌被告犯罪之動機、目的、手段、助長毒品泛濫、惡化社
    會治安等一切情狀，量處如主文第二項所示之刑，以示懲儆。扣案之毒品海洛因
    （驗餘淨重六四八‧五九公克、純度百分之八五‧五二、純質淨重五五四‧六七
    公克），及殘留有海洛因成份之湯匙一支，因湯匙與海洛因已無法分離，均為查
    獲之煙毒，應依肅清煙毒條例第十二條之規定，沒收銷燬之，供運輸所用藍色背
    包一只，應依同條例第十三條之規定，宣告沒收；其非法運輸之安非他命（驗餘
    淨重二四九七‧八一公克），為違禁物，則應依刑法第三十八條第一項第一款之
    規定，予以宣告沒收。至背包內所查扣分裝袋一包及糖粉二包，並非被告所有，
    亦非供運輸海洛因或安非他命犯罪所用之物，不予宣告沒收，附此敘明。
四、原判決關於被告施用毒品罪部分，及同案被告乙○○、丁○○部分，已判決確定
    ，不予論列。
五、據上論斷，應依刑事訴訟法第三百六十九條第一項前段、第三百六十四條、第二
    百九十九條第一項前段，肅清煙毒條例第五條第一項、第十二條、第十三條，麻
    醉藥品管理條例第十三條之一第二項第一款，刑法第十一條前段、第二條第一項
    但書、第五十五條、第五十九條、第三十八條第一項第一款，判決如主文。
本案經檢察官丙○○到庭執行職務。
中      華      民      國　    九十一   年    　 六      月    二十六  日
                                臺灣高等法院臺中分院刑事第一庭
                                      審判長法  官　陳　紀　綱
                                            法  官　方　艤  駐
                                            法　官　陳　登　源
右正本證明與原本無異。
如不服本判決應於收受送達後十日內向本院提出上訴書狀，其未敘述上訴之理由者並
得於提起上訴後十日內向本院補提理由書（均須按他造當事人之人數附繕本）。
                                            書記官  林  桂  鳳
中      華      民      國　    九十一   年    　 六      月   二十八   日
附錄論罪科刑製主要法條
肅清煙毒條例第五條第一項：
販賣、運輸、製造毒品、鴉片或麻煙者，處死刑或無期徒刑。
                                                                        Ｆ
